【裁判字號】    89,訴,384
【裁判日期】    900110
【裁判案由】    毒品危害防制條例
【裁判全文】
臺灣苗栗地方法院刑事判決                          八十九年度訴字第三八四號
    公  訴  人  臺灣苗栗地方法院檢察署檢察官
    被      告  甲○○
右列被告因違反毒品危害防制條例案件，經檢察官提起公訴（八十九年度毒偵字第一
一三二號、第一二三六號、第一一九七號），本院判決如左：
    主  文
甲○○連續施用第一級毒品，處有期徒刑拾月。又連續施用第二級毒品，處有期徒刑
捌月。應執行有期徒刑壹年肆月。
扣案之第二級毒品安非他命（毛重貳點貳公克）沒收銷燬之。分裝袋貳只（含海洛因
殘渣）均沒收。
    事  實
一、甲○○前因施用第二級毒品安非他命案件，經本院裁定送觀察勒戒，認無繼續施
    用毒品之傾向，而經臺灣苗栗地方法院檢察署檢察官以八十七年度偵字第一九八
    五號為不起訴處分確定；又再犯施用第二級毒品安非他命案件，經本院裁定送觀
    察勒戒，認有繼續施用毒品之傾向，而經裁定強制戒治，並由臺灣新竹地方法院
    於民國八十八年十二月三十一日以八十八年度簡上字第一三二號判處有期徒刑五
    月確定（尚未執行，未構成累犯）；詎仍不知悔改，於強制戒治滿三月後，經裁
    定停止戒治付保護管束期間，復基於概括施用第二級毒品安非他命之犯意，自八
    十九年四月二十四日回溯九十六小時起至同年八月十八日二十四時許止，連續在
    其位於苗栗縣南庄鄉蓬萊村七鄰紅毛館一０一號住處或在苗栗縣頭份鎮○○○○
    道旁之車牌號碼ＭＡ─二三九二號自用小客車裡，將安非他命置於錫箔紙上，於
    下方用打火機燒烤而吸食其氣體之方法，不法施用安非他命多次；又基於概括施
    用第一級毒品海洛因之犯意，自八十九年五月十一日回溯二十四小時內之某時起
    至同年八月十九日回溯二十四小時前之某時止，連續在不詳時間、地點以不詳方
    法施打海洛因多次；其間於八十九年四月二十四日、同年五月十一日，二度經臺
    灣苗栗地方法院檢察署觀護人室採尿送驗，分別呈有安非他命（四月二十四日驗
    尿結果）或安非他命及海洛因（五月十一日驗尿結果）之陽性反應；嗣於八十九
    年八月十九日五時二十分許，又在苗栗縣頭份鎮信德新村三十六號為警查獲，並
    當場扣得內含第一級毒品海洛因殘渣之分裝袋二只及第二級毒品安非他命二、二
    公克，嗣經驗尿結果，復呈有安非他命之陽性反應。
二、案經苗栗縣警察局竹南分局報請苗栗地方法院檢察署檢察官偵查起訴。
    理  由
一、右揭連續吸食安非他命之事實，業據被告甲○○於偵審時坦承不諱，且被告於八
    十九年四月二十四日、五月十一日、八月十九日所採尿液（檢體編號分別為00
    000000號、00000000號、Ｃ０二一五號），經送鑑驗與復驗結果
    ，均確呈安非他命之陽性反應乙節，有私立中山醫學院附設孫中山先生紀念醫院
    藥物濫用檢測中心八十九年五月八日、同年五月二十三日篩檢報告書、苗栗縣衛
    生局八十九年八月二十九日八九衛六字第八九一二四一四號煙毒尿液檢驗成績書
    及法務部調查局八十九年八月十一日八九陸一字第八０五八一五六號、第八九０
    五八一五七號函等附卷可稽；此外，復有扣案之安非他命二、二公克扣案可憑，
    堪證被告之自白與事實相符，是被告上開連續施用安非他命之犯行，應堪認定。
二、被告在偵審中均矢口否認有施用第一級毒品海洛因犯行，辯稱：可能是週遭之朋
    友吸食海洛因，伊係吸到二手煙云云；第查，被告前開三度驗尿結果，雖於八十
    九年四月二十四日、八月十九日二次所採尿液，並未查獲嗎啡之陽性反應（有安
    非他命之陽性反應，已如前述）；惟渠於同年五月十一日所採尿液（檢體編號為
    00000000號），經送鑑驗與復驗結果，均確呈安非他命及嗎啡之陽性反
    應乙節，有前揭私立中山醫學院附設孫中山先生紀念醫院藥物濫用檢測中心八十
    九五月二十三日篩檢報告書附卷可稽；而被告於同年八月十九日五時二十分許為
    警查獲時，同時扣得內含第一級毒品海洛因殘渣之分裝袋二只，亦有警訊筆錄及
    扣押物品清單在卷可憑；按「海洛因係嗎啡經化學合成之半人工合成品，其毒性
    高於嗎啡，經吸食或注射入人體後，藉由人體之新陳代謝，分解成藥性較低之嗎
    啡，約百分之八十於二十四小時內會自尿中排出，一般而言，尿液中能否驗出嗎
    啡陽性反應，與其投與量、投與途徑、採尿時間、個人體質及檢驗方法之靈敏度
    有關。」又「按本局（法務部調查局）檢驗煙毒或安非他命案件經驗研判，若非
    長時間與吸毒者直接相向且存心大量吸入吸毒者所呼出之煙氣，以二手煙中可能
    存在之低劑量煙毒或安非他命，應不致在尿液中檢驗出煙毒或安非他命陽性反應
    」，前均經法務部調查局八十年三月二十八日發技一字第一八九八號函、八十二
    年八月六日發技一字第四一五三號函說明在案，是證被告既經驗尿有嗎啡之陽性
    反應，堪證渠於八十九年五月十一日回溯二十四小時內之某時必有施用海洛因之
    情形無疑，而八月十九日之驗尿結果亦不足以為被告並未施用海洛因之積極証據
    ；次查被告於同年八月十九日被查獲時止，同時扣得內含海洛因殘渣之分裝袋二
    只，而被告復供陳該分裝袋甫於同年八月十八日在苗栗縣頭份鎮苗栗客運總站前
    ，向綽號「阿三」之成年男子於購買安非他命時同時取得，而該男子於交付時復
    曾問其「要不要買？要不要用？」等語（詳見毒偵字第一七九七號卷第五頁），
    堪證該分裝袋內含海洛因自為被告所明知，而衡諸常情，海洛因係有價之物，則
    既不可能平白交付，亦無理由將已施用之殘渣交付，是被告於受交付後迄查獲時
    止，該分裝袋內之海洛因業經施用而成殘渣，則捨被告本人施用外，實無他種可
    能；參諸被告前揭於五月十一日之尿液結果確有施用海洛因之事實與法務部調查
    局函內容，足證被告自八十九年五月十一日回溯二十四小時內之某時起至同年八
    月十九日回溯二十四小時前之某時止，確有連續施用海洛因之犯行，應可信實。
    被告辯稱：伊未施用海洛因，係吸食二手煙云云，除前開八十九年五月十一日回
    溯二十四小時前之犯行，因尚無其他証據可資証明其犯行外，餘顯係畏罪卸責之
    詞，無足採信。
三、綜合上述，被告已自白其吸食安非他命之犯行，經核與事實相符；而其所辯未施
    用海洛因部分，經查又洵無可採，復有前揭驗尿報告與復驗結果在卷可稽及扣案
    之第二級毒品安非他命（毛重二、二公克）、分裝袋二只（含海洛因殘渣）等在
    案可憑，本件事證明確，被告犯行洵堪認定。
四、核被告所為，係犯毒品危害防制條例第十條第一項、第二項之施用毒品罪。被告
    持有毒品之低度行為，應為施用毒品之高度行為所吸收，不另論罪。又被告先後
    分別多次施用安非他命或海洛因之犯行，其時間緊接，方法相同，顯均係基於概
    括犯意反覆為之，各均為連續犯，均應依刑法第五十六條之規定，以一罪論。公
    訴意旨就被告開始施用海洛因之時間，泛就八十九年四月間起至八十九年八月十
    八日止，與本院認定係自「自八十九年五月十一日回溯二十四小時內之某時起」
    之時間尚有不同，惟既係以連續犯之裁判上一罪關係起訴，就「八十九年四月間
    起迄本院認定之時間止」部分，爰不另為無罪之諭知，併此敘明。又前開所犯連
    續施用海洛因、連續施用安非他命二罪間，其犯意各別，罪名不同，應予分論併
    罰。爰審酌被告一再施用海洛因及安非他命，不知悔改，惡性非淺，惟所犯係自
    殘行為，對社會、國家法益之危害尚輕，犯罪後又未能坦承全部犯行等一切情狀
    ，分別量處如主文第一項所示之刑，並定應執行之刑，以示懲儆。扣案之第二級
    毒品安非他命（毛重二、二公克）為毒品危害防制條例第二條第一項第二款所示
    之毒品；應依同條例第十八條前段沒收銷燬之。海洛因分裝袋二只（含殘渣）為
    供被告犯罪所用之物，且為被告所有，業據被告自陳在卷，爰依刑法第三十八條
    第一項第二款沒收之。
據上論斷，應依刑事訴訟法第二百九十九條第一項前段，毒品危害防制條例第十條第
一項、第二項、第十八條前段，刑法第十一條前段、第五十六條、第三十八條第一項
第二款，判決如主文。
本案經檢察官陳義忠到庭執行職務。
中      華      民      國    九十      年      一      月      十      日
                                       苗栗地方法院刑事庭
                                           法  官  楊  台  清
右正本證明與原本無異。
如不服本判決，應於送達後十日內向本院提出上訴狀(須附繕本)，上訴於臺灣高等
法院臺中分院。
                                           書記官  李  惠  雯
中      華      民      國    九十      年      一      月      十      日
附錄論罪科刑法條
毒品危害防制條例第十條
施用第一級毒品者，處六月以上、五年以下有期徒刑。
施用第二級毒品者，處三年以下有期徒刑。


司法院資訊處製作；財團法人民間司法改革基金會備份。
